ACORDAO-COMPLETO-2559590

ACÓRDÃO 7957/2022 ATA 40/2022 - PRIMEIRA CÂMARA

VISTOS, relatados e discutidos estes autos em que se apreciam, nesta fase processual, embargos de declaração opostos pela Sra. Solange Regina Siqueira Cesario ao Acórdão 7017/2022-TCU-Primeira Câmara, que conheceu e negou provimento ao pedido de reexame interposto contra o Acórdão 11819/2021-TCU-Primeira Câmara, o qual considerou ilegal o seu ato inicial de aposentadoria,
ACORDAM os Ministros do Tribunal de Contas da União, reunidos em sessão da Primeira Câmara, ante as razões expostas pelo Relator, em:
9.1. com fundamento no art. 34 da Lei 8.443/1992 c/c o art. 287 do RITCU, não conhecer dos embargos de declaração opostos pela Sra. Solange Regina Siqueira Cesario; e
9.2. dar ciência do inteiro teor desta deliberação à recorrente e ao órgão jurisdicionado.

Embargos de declaração opostos ao Acórdão 7.017/2022-1ª Câmara, que conheceu e negou provimento ao pedido de reexame interposto contra o Acórdão 11.819/2021-1ª Câmara.

Primeira Câmara

Tribunal Regional do Trabalho da 2ª Região/SP.

3. Interessados/Responsáveis/Recorrentes:
3.1. Interessada: Solange Regina Siqueira Cesario (XXX.206.918-XX).
3.2. Recorrente: Solange Regina Siqueira Cesario (XXX.206.918-XX).

13.1. Ministros presentes: Walton Alencar Rodrigues (Presidente), Benjamin Zymler (Relator), Vital do Rêgo e Jorge Oliveira.
13.2. Ministro-Substituto presente: Weder de Oliveira.

BENJAMIN ZYMLER

Ministro Benjamin Zymler.

Embargos de declaração opostos por Solange Regina Siqueira Cesário ao Acórdão 7017/2022-TCU-Primeira Câmara, que conheceu e negou provimento ao pedido de reexame interposto contra o Acórdão 11819/2021-TCU-Primeira Câmara, o qual considerou irregular o pagamento de "quintos" incorporados em razão de funções comissionadas exercidas na execução de mandados cumulativamente com a gratificação de atividade externa (GAE) instituída pela Lei 11.416/2006.
2.	A embargante, reiterando e repetindo os fundamentos deduzidos no pedido de reexame anteriormente interposto, sustenta a ocorrência de contradição na decisão embargada.
3.	Ao final, requer-se o conhecimento e acolhimento dos embargos de declaração, atribuindo-lhes excepcionais efeitos infringentes, "para reformar o Acórdão 7017/2022-TCU-Primeira Câmara, e julgar legal/homologar a aposentadoria da servidora".
	É o Relatório.

Rudi Meira Cassel (22.256/OAB-DF), representando Solange Regina Siqueira Cesario.

Procurador Sergio Ricardo Costa Caribé.

EMBARGOS DE DECLARAÇÃO. PEDIDO DE REEXAME. APOSENTADORIA. OFICIAL DE JUSTIÇA. ACUMULAÇÃO INDEVIDA DE "QUINTOS" INCORPORADOS COM A GRATIFICAÇÃO DE ATIVIDADE EXTERNA (GAE). NECESSIDADE DE APONTAR, DE FORMA ARGUMENTATIVA, O VÍCIO SUPOSTAMENTE EXISTENTE NA DECISÃO EMBARGADA. NÃO CONHECIMENTO DO RECURSO.

APOSENTADORIA (APOS)

Secretaria de Recursos (Serur); Secretaria de Fiscalização de Integridade de Atos e Pagamentos de Pessoal e de Benefícios Sociais (Sefip).

Dispõe o caput do artigo 34 da Lei 8.443/1992 que "cabem embargos de declaração para corrigir obscuridade, omissão ou contradição da decisão recorrida".
2.	No mesmo sentido, o artigo 287 do RITCU estabelece que "cabem embargos de declaração quando houver obscuridade, omissão ou contradição em acórdão do Tribunal".
3.	Daniel Amorim Assumpção Neves, ao analisar os vícios que legitimam o ingresso dos embargos declaratórios no âmbito do processo civil, ensina que:
"A omissão refere-se à ausência de apreciação de questões relevantes sobre as quais o órgão jurisdicional deveria ter se manifestado, inclusive as matérias que deva conhecer de ofício. Ao órgão jurisdicional é exigida a apreciação tanto dos pedidos como dos fundamentos de ambas as partes a respeito desses pedidos. Sempre que se mostre necessário, devem ser enfrentados os pedidos e os fundamentos jurídicos do pedido e da defesa, sendo que essa necessidade será verificada no caso concreto, em especial na hipótese de cumulação de pedidos, de causas de pedir e de fundamentos de defesa.
[...]
A obscuridade, que pode ser verificada tanto na fundamentação quanto no dispositivo, decorre da falta de clareza e precisão da decisão, suficiente a não permitir a certeza jurídica das questões resolvidas.
[...]
O terceiro vício que legitima a interposição dos embargos de declaração é a contradição, verificada sempre que existirem proposições inconciliáveis entre si, de forma que a afirmação de uma logicamente significará a negação da outra. Essas contradições podem ocorrer na fundamentação, na solução das questões de fato e/ou de direito, bem como no dispositivo, não sendo excluída a contradição entre a fundamentação e o dispositivo, considerando-se que o dispositivo deve ser a conclusão lógica do raciocínio desenvolvido durante a fundamentação. O mesmo poderá ocorrer entre a ementa e o corpo do acórdão e o resultado do julgamento proclamado pelo presidente da sessão e constante da tira ou minuta, e o acórdão lavrado"  (in Manual de Direito Processual Civil, 3ª Ed., Editora Método, p. 718-719 - grifos acrescidos) .
4.	Na espécie, consoante se extrai do relatório, a recorrente, reproduzindo nos presentes embargos de declaração a peça interposta à guisa de pedido de reexame, sustenta que a decisão embargada incorreu em contradição.
5.	Em primeiro lugar, cumpre registrar que a contradição passível de ensejar o acolhimento dos embargos de declaração é aquela interna ao julgado, ou seja, sempre que verificada no teor da decisão embargada (relatório, fundamentação e acórdão) a existência de proposições inconciliáveis entre si, de forma que a afirmação de uma logicamente significará a negação da outra.
6.	Outrossim, para que o recurso de embargos de declaração seja passível de conhecimento e exame, faz-se necessário que nas razões recursais apresentadas o recorrente apresente argumentos relacionados ao vício existente na decisão recorrida. É dizer, o recorrente tem o dever de indicar, de forma argumentativa, o erro, a obscuridade, a contradição ou a omissão supostamente existente no acórdão impugnado, o que não ocorreu no caso concreto, já que a embargante simplesmente resolveu reproduzir a peça apresentada a título de pedido de reexame, afirmando, sem demonstrar, a ocorrência de contradição.
7.	Por fim, os embargos de declaração não são o recurso adequado para a pura e simples rediscussão de matérias e questões já decididas nos autos.
	Ante o exposto, VOTO por que seja adotada a deliberação que ora submeto à apreciação deste Colegiado.
TCU, Sala das Sessões, em 22 de novembro de 2022.
BENJAMIN ZYMLER 
Relator